# 95 年评估增值的资本公积是否可以轩增资本

提问人：bnw0 时间：2018-07-25 14:23:18
A公司是一家 1982 年 10 月由当地市建设局投资设立的正县级财政零补助事业单位，自收自支，实行企业化管理。 1995 年公司进行了清产核资工作，经评估，土地、房屋建筑物等资产增值，企业对这部分增值进行了账务处理并增记了“资本公积”。 2000 年 3 月，公司增资，将账面的这部分评估增值的资本公积及当时经营结余的一部分盈余公积转增资本。 请教陈版主：原则上，评估增值的资本公积不允许转增资本，是不是根据：财政部《关于国有企业清产核资中土地估价有关财务处理问题的通知》（财工字[1995]108号）规定：“二、对于企业过去已作为固定资产单独入账的土地，估价后，应按确认、批复的价值调整账面价值，并按调整后的账面价值单独入账，不计提折旧，调整后的土地账面价值高于原账面价值部分，经清产核资机构会同同级财政部门批准后，作为国家投资，在资本公积金中单独反映。 因为这部分相当于国家投资，所以，可以转增资本?还是说这种做法是不合理的?

回答人：chenyiwei
如你所述，当时的评估增值和账务调整有其特殊性，由此形成的资本公积属于原制度下的“资产评估增值准备”，按原制度下的规定，这部分资本公积在实现之前（即对应资产被处置或耗用之前）是不可以转增资本的。在新准则下，虽然对资本公积的明细科目设置进行了调整，在“其他资本公积下”设置了“原制度资本公积转入”明细科目，但同样应当遵循“未实现前不得转增资本”的原则。 另外，这部分资本公积在日后国企公司制改建、土地由划拨改为出让时都会发生变化，这也是不应转增资本的理由之一。